【裁判字號】    95,上訴,536
【裁判日期】    950516
【裁判案由】    違反槍砲彈藥刀械管制條例
【裁判全文】
臺灣高等法院高雄分院刑事判決
上  訴  人
即  被  告  甲○○
選任辯護人  林樹根律師
            莊雯琇律師
            邱麗妃律師
上列上訴人因違反槍砲彈藥刀械管制條例案件，不服臺灣高雄地
方法院94年度訴字第2657號中華民國95年3月13日第一審判決（
起訴案號：臺灣高雄地方法院檢察署93年度偵字第19261 號），
提起上訴，本院判決如下：
    主  文
上訴駁回。
    事  實
一、甲○○明知手槍、子彈均為槍砲彈藥刀械管制條例所管制之
    管制物品，未經許可不得持有，竟基於持有手槍、子彈之犯
    意，於民國93年8 月初前某日時，在不詳處所，以新台幣（
    下同）40餘萬元之代價，向真實姓名年籍不詳之成年人購得
    具殺傷力之德國WALTHER 廠P990型口徑9mm 制式半自動手槍
    1 把（含彈匣2 只，槍枝管制編號：0000000000），及9mm
    制式子彈34顆、8.9mm 金屬彈頭之子彈1 顆後，無故持有之
    ，並將之藏放在其高雄縣旗山鎮○○路467 巷25號住處內。
    嗣經警循線於93年9 月21日下午2 時40分許，持搜索票赴上
    址搜索，在門口鐵捲門上方隱密處查獲上開槍、彈，甲○○
    竟於見警將搜出上開槍、彈之際，乘隙逃離現場。
二、案經台中縣政府警察局霧峰分局移送台灣高雄地方法院檢察
    署檢察官偵查起訴。
    理  由
壹、程序方面:
一、按被告以外之人於偵查中向檢察官所為陳述，除顯有不可信
    之情況者外，得為證據，刑事訴訟法第159 條之1 第2 項定
    有明文。偵查中對被告以外之人（包括證人、鑑定人、告訴
    人、被害人及共同被告等）所為之偵查筆錄，或被告以外之
    人向檢察官所提之書面陳述，性質上均屬傳聞證據。惟現階
    段刑事訴訟法規定檢察官代表國家偵查犯罪、實施公訴，依
    法其有訊問被告、證人及鑑定人之權，證人、鑑定人且須具
    結，而實務運作時，檢察官偵查中向被告以外之人所取得之
    陳述，原則上均能遵守法律規定，不致違法取供，其可信度
    極高，職是，被告以外之人前於偵查中已具結而為結證，除
    反對該項供述得具有證據能力之一方，已釋明「顯有不可信
    之情況」之理由外，不宜以該證人未能於審判中接受他造之
    反對詰問為由，即遽指該證人於偵查中之陳述不具證據能力
    。本件證人許隨耀、蕭福麟、A1於偵查中所為之陳述，均經
    過具結，尚無顯不可信之情況，其於偵查中之證言自均具有
    證據能力。
二、本案卷附內政部警政署刑事警察局93年10月15日刑鑑字第
    0930198877號槍彈鑑定書，乃台中縣警察局霧峰分局送請內
    政部警政署警察局針對特定具體個案所作成之鑑定文書，亦
    屬審判外之陳述。依刑事訴訟法第198 條、第208 條之規定
    ，所謂鑑定乃指於刑事訴訟程序中為取得證據資料而由檢察
    官或法官指定具有特別知識經驗之鑑定人、學校、機關或團
    體，就特定之事物，以其專業知識加以分析、實驗而作判斷
    ，以為偵查或審判之參考。故而，不論鑑定人或鑑定機關、
    學校、團體，均應由檢察官或法官視具體個案之需要而為選
    任，始符合刑事訴訟法第198 條、第208 條之規範本旨，否
    則所為鑑定，仍屬於傳聞證據。但對於司法警察機關調查中
    之案件，或有量大或急迫之情形，為因應實務之現實需求，
    認為當然有鑑定之必要者，基於檢察一體原則，得由該管檢
    察長對於轄區內之案件，以事前概括選任鑑定人或囑託鑑定
    機關（團體）之方式，俾便轄區內之司法警察官、司法警察
    對於調查中之此類案件，得即時送請事前已選任之鑑定人或
    囑託之鑑定機關（團體）實施鑑定，有法務部92年9 月1 日
    法檢字第0920035083號可按。而臺灣高等法院檢察署檢察長
    概括選任法務部調查局、內政部警政署刑事警察局為「槍彈
    有無殺傷力之鑑定」鑑定機關，概括選任法務部調查局、內
    政部警政署刑事警察局、國防部憲兵司令部情報處刑事鑑識
    中心為「槍彈比對鑑定」鑑定機關，有臺灣高等法院檢察署
    檢察長概括選任鑑定機關名冊可按。本件扣案槍彈有無殺傷
    力鑑定，由高雄市政府警察局刑事警察大隊送請內政部警政
    署刑事警察局鑑定，但內政部警政署刑事警察局為臺灣高等
    法院檢察署檢察長概括選任鑑定機關，所為鑑定結果，自有
    證據能力。
三、被告以外之人於審判外之言詞或書面陳述，除法律有規定者
    外，不得作為證據，刑事訴訟法第159 條定有明文。經查，
    本件證人A1於警訊中所為之陳述，係被告以外之人於審判外
    之陳述，屬於傳聞證據，且無刑事訴訟法第159 條之2 、第
    159 條之3 、第159 條之5 之例外情形，核之上開說明，應
    不具證據能力。
貳、實體方面:
一、訊據上訴人即被告甲○○對於警方在其住處查獲上開槍、彈
    一事，坦承不諱，惟否認未經許可無故持有槍、彈之犯行，
    辯稱: 「我不知家中藏有上開槍、彈，我曾於93年1 月間在
    家中見與我同住之岳父嚴國賢（已於93年7 月30日死亡）在
    我家房間擦槍，查獲之槍、彈可能係嚴國賢生前所持有而放
    置於上開處所」云云。
二、經查:
  (一)本件業據證人A1（真實姓名年籍詳卷內）於偵查中結證稱：
    「我於93年8 月初至被告家中，見被告自外拿1 包東西進來
    ，放在桌上打開就見到1 把槍及子彈，被告有說係其以46萬
    元買的」等語無誤（見偵查卷第40頁），復於原審法院審理
    中結證稱：「曾在被告家中見被告拿出槍、彈並表示係以40
    幾萬元購買的」等語明確（見原原審卷第91- 92頁）；又證
    人即查獲本件槍彈之警員許隨耀、蕭福麟於偵查中結證稱：
    「被告家是透天厝，我等自2 樓房間開始搜，再到頂樓復至
    樓下，再至車庫，後來到隔壁借鋁梯被告見到即有點心虛」
    等語；證人許隨耀並結證稱：「我上梯子時還見被告在車子
    後面，我在鐵捲門找了1 、2 分鐘，在進門右側看到1 包東
    西，一摸就知道是槍，要叫被告過來，此時被告就不見了」
    等語（見偵查卷第40頁）；證人許隨耀復於原審法院審理中
    結證稱：「到被告家搜索，係逐層搜索，且請被告陪同在場
    ，房間沒有搜索到任何東西，後來請被告陪同到車庫找也未
    找到，接著再搜索被告車子，後來我拿鋁梯去被告住處正門
    的鐵捲門上方收藏鐵捲門的鐵箱子隙縫察看，在搜索過程中
    ，有請會同搜索的同事叫被告過來，就發現被告不見了」等
    語（見原審卷第54頁）；又證人蕭福麟亦於原審法院審理中
    結證稱：「當天到被告家中逐樓搜索之後，又去外面車庫搜
    索完畢沒有查到東西，就去拿鋁梯在鐵捲門上面察看，那時
    候被告還有在現場，但是我同事說有看到1 包東西的時候，
    我們再回頭看被告就已經不見了，當時有請被告太太逐樓從
    3 樓往下找，但都沒有看到被告，同時也在被告家附近找了
    1 、2 個小時均找不到」等語（見原審卷第57頁），而證人
    即被告之妻嚴珠燕亦於原審法院審理中結證稱：「搜到槍後
    警方找被告找了大約半個小時」等語（見原審卷第87頁），
    此外證人即高雄縣議員林富寶於原審法院審理時，亦結證稱
    : 「警察拿來梯子，在被告家騎鐵門上方搜到一把槍，警察
    叫我去看。」等語（見原審卷第87頁）。顯見被告確於警方
    人員至其家中搜索當警方借來鋁梯上鐵捲門捲箱隙縫中察看
    之際，被告即心虛而趁隙逃離現場，足徵被告預見即將露出
    破綻，拔腿逃離現場，益證被告確實持有上開槍彈而非如其
    所述不知家中藏有槍彈；被告雖又辯稱: 「警方查獲槍彈時
    ，我並未離開家中，而係至3 樓整理神桌」云云，惟被告係
    因警方懷疑其持有槍、彈而持搜索票至家中進行搜索，此攸
    關被告刑事責任之有無，事關重大，被告豈有警方仍在家中
    進行搜索之際即逕自離開現場至3 樓整理神桌，而置警方之
    搜索於不顧，況警方既已自被告家中搜出槍、彈，對於涉嫌
    之被告自當盡力尋找到案，若被告當時位於家中3 樓，警方
    豈有無法尋獲之理，被告所辯不合常理，且與上開證人所言
    不符，自不足採信。
  (二)證人即被告之岳母歐惠姬雖於偵查中結證稱：「我前夫嚴國
    賢生前曾持槍向我威脅要錢」等語，惟其既無法提出曾經報
    案或向被告及被告之妻告知此事之相關證明足資佐證，顯係
    迴護被告之詞尚難採信；又被告雖又辯稱: 「我經濟困難不
    可能有錢買槍」，並提出其與其妻之銀行存摺，惟查被告及
    其妻之銀行帳戶僅係被告存放個人金錢可能方式之一，其亦
    可能利用他人之帳戶存放其款項，況一般進行犯罪行為之人
    ，為避免犯罪行為被追查，亦常捨一般銀行帳戶而不用，因
    而被告與其妻銀行存摺內顯示存款不多，亦難直接證明被告
    無資力購買本件之槍彈，而為對被告有利之認定。
  (三)本件警方查獲之扣案槍、彈經送驗結果，其中手槍1 支（含
    彈匣2 只，槍枝管制編號：0000000000）係德國WALTHER 廠
    P990型口徑9mm 制式半自動手槍，機械性能良好，有殺傷力
    ，子彈35顆，其中34顆係口徑9mm 制式子彈，具殺傷力，另
    子彈1 顆係土造子彈直徑8. 9mm，亦具有殺傷力，有內政部
    警政署刑事警察局93年10月15日刑鑑字第0930198877號槍彈
    鑑定書在卷可稽（見偵查卷第61-66 頁）；罪證明確，被告
    犯行堪以認定。
三、核被告所為，係犯槍砲彈藥刀械管制條例第7 條第4 項未經
    許可無故持有手槍罪、第12條第4 項未經許可無故持有子彈
    罪。又本件被告行為後，槍砲彈藥刀械管制條例雖已於94年
    1 月26日修正公布部分條文，於同年月28日施行，惟被告上
    開涉犯之條文部分並未修正，自不生比較新舊法問題。而被
    告以一持有行為而同時觸犯上開二罪名，為想像競合犯，應
    從一重之持有手槍罪處斷。
四、原審依槍砲彈藥刀械管制條例第7 條第4 項、第12條第4 項
    ，刑法第11條前段、第55條、第42條第2 項、第38條第1 項
    第1 款，罰金罰鍰提高標準條例第2 條，現行法規所定貨幣
    單位折算新臺幣條例第2 條，並審酌被告曾於78年間因槍砲
    彈藥刀械管制例案件，經法院判處有期徒刑1 年6 月，於80
    年1 月1 日執行完畢，又犯本件持有槍彈之罪，對於社會治
    安仍有潛在之威脅，被告犯罪後否認犯罪之態度等一切情狀
    ，量處有期徒刑6 年，併科罰金新臺幣10萬元，並就罰金部
    分，依法諭知如易服勞役，以新臺幣900 元即銀元300 元折
    算1 日之折算標準。又本件扣案之上開德國WALTHER 廠P990
    型口徑9mm 制式半自動手槍（含彈匣2 個，槍枝管制編號：
    0000000000）及制式9mm 制式子彈25顆，均屬違禁物，應依
    刑法第38條第1 項第1 款規定宣告沒收；並敘明扣案子彈中
    業經鑑定機關試射之口徑9mm 制式子彈9 顆及土造8. 9mm金
    屬彈頭之子彈1 顆，業經試射僅餘彈殼，已不具殺傷力而非
    違禁物，自不予宣告沒收等語。認事用法尚無不合，量刑亦
    稱妥適，被告上訴意旨仍執陳詞，否認犯罪，空言指摘原判
    決不當，並無可取，為無理由，應予駁回。
五、公訴意旨雖另認彈匣為手槍之主要組成零件，而因手槍通常
    僅能裝置1 只彈匣使用，且持有手槍者，其持有範圍乃及於
    該手槍之整體（含彈匣），是被告持有彈匣倘僅有1 只，當
    已包攝於其整體持有手槍之範疇內，而為其持有手槍行為之
    一部，自不另論持有主要組成零件罪，然持有彈匣之數量倘
    超過1 只，就超過部分，自仍應論以持有手槍主要組成零件
    罪，是本件被告持有上開彈匣2 只，超過1 只部分，另涉有
    槍砲彈藥刀械管制條例第13條第4 項未經許可無故持有槍枝
    主要組成零件罪。惟查，手槍固同時僅能使用裝置1 只彈匣
    使用，惟在概念上1 支手槍並非不能搭配2 只以上之彈匣接
    續或交替射擊使用，故同時持有1 支手槍及2 只以上之彈匣
    ，除非其中有非供該支手槍使用之彈匣，得另予單獨視為槍
    枝主要零件外，自應將所有供該手槍使用之彈匣，均視為該
    支手槍之一部，而不另構成未經許可無故持有槍枝主要組成
    零件之罪，惟此部分公訴意旨既認與上開持有手槍及子彈有
    罪部分有想像競合之裁判上一罪之關係，敘明不另為無罪之
    諭知，經核亦無不合。
據上論斷，應依刑事訴訟法第368條，判決如主文。
本案經檢察官彭南雄到庭執行職務。
中    華    民    國    95    年    5     月    16    日
                  刑事第二庭    審判長法  官  林正雄
                                      法  官  黃壽燕
                                      法  官  陳啟造
以上正本證明與原本無異。
如不服本判決應於收受本判決後10日內向本院提出上訴書狀，其
未敘述上訴理由者，並得於提起上訴後10日內向本院補提理由書
狀（均須按他造當事人之人數附繕本）「切勿逕送上級法院」。
中    華    民    國    95    年    5     月    17    日
                                      書記官  黃琳群
附錄本判決論罪科刑法條：
槍砲彈藥刀械管制條例第7條
未經許可，製造、販賣或運輸火砲、肩射武器、機關槍、衝鋒槍
、卡柄槍、自動步槍、普通步槍、馬槍、手槍或各類砲彈、炸彈
、爆裂物者，處死刑、無期徒刑或7 年以上有期徒刑；處徒刑者
，併科新台幣3 千萬元以下罰金。
未經許可，轉讓、出租或出借前項所列槍砲、彈藥者，處無期徒
刑  或5年以上有期徒刑，併科新台幣 1 千萬元以下罰金。
意圖供自己或他人犯罪之用，而犯前二項之罪者，處死刑或無期
徒刑，處徒刑者，併科新台幣5千萬元以下罰金。
未經許可，持有、寄藏或意圖販賣而陳列第1項所列槍砲、彈藥
者，處5年以上有期徒刑，併科新台幣1千萬元以下罰金。
第 1 項至第 3 項之未遂犯罰之。


司法院資訊處製作；財團法人民間司法改革基金會備份。
